臺灣臺中地方法院刑事判決
111年度易字第351號
公  訴  人  臺灣臺中地方檢察署檢察官
被      告  馮育杰


上列被告因詐欺案件，經檢察官提起公訴（110年度偵緝字第127
5號），被告於準備程序中就被訴事實為有罪陳述，經告知簡式
審判程序之旨，並聽取當事人之意見後，本院合議庭裁定由受命
法官獨任進行簡式審判程序，判決如下：
    主    文
馮育杰犯如附表編號1至4所示之罪，各處如附表編號1至4所示之
刑及沒收。有期徒刑部分，應執行有期徒刑壹年，如易科罰金，
以新臺幣壹仟元折算壹日。
    犯罪事實
一、馮育杰意圖為自己不法之所有，基於詐欺取財之犯意，明知
    並無投資殯葬會館之計畫，仍向賴睿昇、吳孟修、孟憲瑋、
    黃羽華佯稱欲投資殯葬會館，需要資金，而邀約其等投資云
    云，使賴睿昇、吳孟修、孟憲瑋、黃羽華均陷於錯誤，而於
    如附表編號1至4所示之時間，以面交、匯款至馮育杰所有之
    合作金庫商業銀行中權分行帳號000-0000000000000號帳戶
    ，或匯款至不知情之馮億齡所有之國泰世華商業銀行帳號00
    0-000000000000號帳戶（馮億齡涉犯詐欺取財罪部分，經臺
    灣臺中地方檢察署檢察官以110年度偵字第28720號為不起訴
    處分確定）等方式，交付如附表編號1至4所示之款項。馮育
    杰取得該等款項後，旋即用以償還自己所積欠之債務。
二、案經賴睿昇訴由臺中市政府警察局第五分局報告臺灣臺中地
    方檢察署檢察官偵查起訴。
    理    由
壹、程序部分
    本案被告所犯係死刑、無期徒刑或最輕本刑為3年以上有期
    徒刑以外之罪，亦非高等法院管轄第一審之案件，其於本院
    準備程序中就被訴事實為有罪陳述，經告知簡式審判程序之
    旨，並聽取當事人之意見後，本院依刑事訴訟法第273條之1
    第1項規定裁定進行簡式審判程序。又簡式審判程序之證據
    調查，依刑事訴訟法第273條之2規定，不受同法第159條第1
    項、第161條之2、第161條之3、第163條之1及第164條至第1
    70條規定之限制，先予敘明。
貳、認定犯罪事實所憑之證據及理由
一、上揭犯罪事實，業據被告於偵查中、本院準備程序及審理時
    均坦承不諱（見偵卷第257-258頁；本院卷第50頁、第63頁
    ），核與證人馮億齡於警詢及偵查中之陳述（見偵卷第34-3
    6頁、第256-257頁）、證人即告訴人賴睿昇於警詢及偵查中
    之指述（見偵卷第37-42頁、第235-236頁）、證人即被害人
    吳孟修、孟憲瑋、黃羽華於偵查中之證述（見偵緝卷第98-1
    02頁）內容相符，並有警員林立峰民國110年4月11日之職務
    報告、告訴人賴睿昇遭詐騙資料（包括内政部警政署反詐騙
    諮詢專線紀錄表、臺中市政府警察局第五分局北屯派出所受
    理各類案件紀錄表、受理詐騙帳戶通報警示簡便格式表、金
    融機構聯防機制通報單、網路銀行APP轉帳畫面截圖、通訊
    軟體LINE之對話紀錄）、證人馮億齡之國泰世華銀行帳號00
    0-000000000000號帳戶之存摺封面影本、客戶基本資料查詢
    ㈠、身分證影本、G04-03存款（支、活）帳務類歷史資料交
    易明細列印（INCT）-含交易時間及IP、帳戶交易明細查詢
    、對帳單、臺中市政府警察局110年6月17日中市警鑑字第11
    00043952號函暨檢送之內政部警政署刑事警察局110年6月15
    日刑紋字第1100053052號鑑定書、被告之合作金庫銀行帳號
    000-0000000000000號之新開戶建檔登錄單、綜合印鑑卡及
    歷史交易明細查詢結果、告訴人賴睿昇之網路銀行轉帳紀錄
    各1份在卷可憑（見偵卷第31頁、第45-46頁、第47頁、第49
    -51頁、第55頁、第69-77頁、第79-85頁、第87-121頁、第1
    25頁、第137-144頁、第149-152頁、第153-171頁；偵緝卷
    第83-89頁），足認被告之自白與事實相符，應堪採信。
二、綜上所述，本案事證明確，被告前開犯行堪以認定，應依法
    論科。
參、論罪科刑
一、核被告所為，均係犯刑法第339條第1項之詐欺取財罪。被告
    向告訴人或被害人等4人施用詐術、使該等4人均陷於錯誤後
    ，告訴人賴睿昇11次交付款項、被害人吳孟修、孟憲瑋、黃
    羽華3人均2次交付款項予被告，侵害之法益同一，且數行為
    均係在密切接近之時間進行，各行為之獨立性極為薄弱，依
    一般社會健全觀念，在時間差距上，難以強行分開，在刑法
    評價上，均應視為數個舉動之接續施行，合為包括之一行為
    予以評價，較為合理，應各依接續犯論以包括之一罪。被告
    就附表編號1至4所犯4次詐欺取財犯行，犯罪時間不同，被
    害人亦屬有異，犯意各別、行為互殊，應予分論併罰。
二、起訴書雖主張被告本案所犯4次詐欺取財犯行，應依刑法第4
    7條第1項前段累犯之規定裁量加重其刑等語。惟公訴人並未
    就累犯應加重其刑之事項具體指出證明之方法，且公訴人所
    主張被告前案徒刑執行完畢者係傷害、公共危險等案件，與
    本案4次詐欺取財犯行之罪質不同、行為有異，依最高法院1
    10年度台上大字第5660號裁定意旨，本院僅將公訴人所主張
    被告之前科及素行列為刑法第57條之審酌事項，併予敘明。
三、爰以行為人之責任為基礎，審酌被告有傷害、公共危險等前
    案科刑紀錄，素行難認良好，仍不思以合法方式獲取錢財，
    竟向告訴人或被害人等4人施用詐術，使該等4人陷於錯誤後
    交付錢財，侵害告訴人4人之財產權，所為實不足取，應予
    非難；衡以被告於偵查中直至本院審理時均坦承犯行、尚知
    悔悟，且被告業與告訴人或被害人等4人均達成調解、和解
    ，承諾願賠償損害，有調解結果報告書、本院調解程序筆錄
    、和解書各1份在卷可稽（見本院卷第69頁、第77-78頁、第
    79頁），被告有盡力彌補損害之犯罪後態度；參酌本案被告
    之犯罪動機與目的（見本院卷第50頁）、告訴人或被害人等
    4人受騙所交付之金額、被告本案獲取之犯罪所得，及被告
    自陳之教育程度、職業及家庭經濟生活狀況（見本院卷第64
    頁），被告、告訴人或被害人等4人及公訴人就本案之量刑
    意見（見本院卷第64頁、第81頁）等一切情狀，分別量處如
    主文所示之刑，並諭知有期徒刑如易科罰金、罰金如易服勞
    役之折算標準，以示懲儆。
肆、沒收部分
    按犯罪所得，屬於犯罪行為人者，沒收之；前二項之沒收，
    於全部或一部不能沒收或不宜執行沒收時，追徵其價額，刑
    法第38條之1第1項前段、第3項定有明文。經查，被告本案
    確有向告訴人或被害人等4人取得如附表編號1至4所示之金
    額，且均尚未返還予告訴人或被害人等4人乙情，經被告於
    本院準備程序時供陳在卷（見本院卷第50頁），並經告訴人
    或被害人等4人指述甚纂，業如上述。又被告雖和告訴人或
    被害人等4人均達成調解、和解，茲如上述，惟被告係與告
    訴人或被害人等4人分別約定自111年6月、8月開始按期給付
    （見本院卷第77-78頁、第79頁），均尚未給付予告訴人或
    被害人等4人，爰就被告如附表編號1至4所示之犯罪所得，
    於被告所犯各罪之主文項下宣告沒收，並均為於全部或一部
    不能沒收或不宜執行沒收時，追徵其價額之諭知。
據上論斷，應依刑事訴訟法第273條之1第1項、第299條第1項前
段，刑法第339條第1項、第41條第1項前段、第8項、第42條第3
項、第51條第5款、第38條之1第1項前段、第3項，刑法施行法第
1條之1第1項，判決如主文。
本案經檢察官蔡雯娟提起公訴，檢察官温雅惠到庭執行職務。
中　　華　　民　　國　　111 　年　　5 　　月　  10    日
                  刑事第七庭  法  官  王怡蓁
以上正本證明與原本無異。
如不服本判決應於收受判決後20日內向本院提出上訴書狀，並應
敘述具體理由；其未敘述上訴理由者，應於上訴期間屆滿後20日
內向本院補提理由書（均須按他造當事人之人數附繕本）「切勿
逕送上級法院」。
告訴人或被害人如不服判決，應備理由具狀向檢察官請求上訴，
上訴期間之計算，以檢察官收受判決正本之日起算。
                              書記官  黃雅青
中　　華　　民　　國　　111 　年　　5 　　月　　10　　日
附錄論罪科刑法條
中華民國刑法第339條
（普通詐欺罪）
意圖為自己或第三人不法之所有，以詐術使人將本人或第三人之
物交付者，處5年以下有期徒刑、拘役或科或併科50萬元以下罰
金。
以前項方法得財產上不法之利益或使第三人得之者，亦同。
前二項之未遂犯罰之。
附表：
編號 被害人/告訴人 時間 金額（新臺幣） 主文 1 賴睿昇 109年7月18日20時 2萬元 馮育杰犯詐欺取財罪，處有期徒刑陸月，併科罰金新臺幣壹拾伍萬元，有期徒刑如易科罰金，罰金如易服勞役，均以新臺幣壹仟元折算壹日。未扣案之犯罪所得新臺幣肆拾伍萬參仟參佰元沒收，於全部或一部不能沒收或不宜執行沒收時，追徵其價額。   109年8月23日22時 3萬6800元    109年8月27日20時許 10萬元    109年8月30日21時9分許 3萬4200元    109年9月4日22時21分許 4萬1800元    109年9月15日20時44分許 3萬6800元    109年9月21日19時47分許 2萬8400元    109年7月21日22時1分許 2萬8500元    109年8月7日14時33分許 2萬7000元    109年8月12日15時57分許 4萬5000元    109年8月15日19時05分許 3萬6800元    109年8月18日22時28分許 1萬8000元  2 吳孟修 109年1、2月間某日 6萬元 馮育杰犯詐欺取財罪，處有期徒刑伍月，如易科罰金，以新臺幣壹仟元折算壹日。未扣案之犯罪所得新臺幣拾伍萬元沒收，於全部或一部不能沒收或不宜執行沒收時，追徵其價額。   109年9間某日 9萬元  3 孟憲瑋 109年5、6月間某日 5萬元 馮育杰犯詐欺取財罪，處有期徒刑伍月，如易科罰金，以新臺幣壹仟元折算壹日。未扣案之犯罪所得新臺幣拾伍萬元沒收，於全部或一部不能沒收或不宜執行沒收時，追徵其價額。   109年7月間某日 10萬元  4 黃羽華 109年10月間某日 3萬元 馮育杰犯詐欺取財罪，處有期徒刑參月，如易科罰金，以新臺幣壹仟元折算壹日。未扣案之犯罪所得新臺幣陸萬元沒收，於全部或一部不能沒收或不宜執行沒收時，追徵其價額。   109年10月間某日 3萬元